# 关于同一控制下企业合并追溯调整的问题

提问人：stevenza 时间：2018-01-17 09:29:52
背景， A和B同受甲公司控制，A公司于 2017 年 8 月 8 日取得工商营业执照，一直没有任何业务发生，但是基本户开立是 2017 年 12 月29 日，税务登记备案日期为 2017 年 12 月 30 日，而B公司于 2010 年注册成立。 2018 年 1 月 1 日，A公司取得B公司100%的股权，按照同一控制下企业合并的处理方法进行处理，对于比较报表的追溯调整，准则讲解中提及“应视同参与合并各方在最终控制方开始实施控制时即以目前的状态存在。” 由于 2018 年 1 月 1 日为合并日，而A公司于 2017 年 8 月 8 日取得工商营业执照但是基本户和税务登记备案为 2017 年 12 月29-30日，在确定比较报表的期间时，能否以 2017 年 12 月 31 日简化处理作为比较期间？或者怎么理解这个“开始实施控制时”，本案例中，个人觉得应该考虑合并方的成立日，A公司虽然于 2017 年 8 月 8 日取得营业执照，但是基本户都没有开立，也没有实际经营业务，直到 2017 年 12 月 29 日，才开立基本户，股东出资，因此，是否可以 2017 年 12 月 31 日（接近 2017 年 12 月 29 日的日期）作为比较期间？

回答人：chenyiwei
以合并方（A）法律上的成立日为标志，自该日（2017.8.8）起将B公司报表纳入合并范围。无前期比较数据，也不反映B公司 2017 年1~7月的利润和现金流量情况。

提问人：stevenza 时间：2018-01-18 14:13:43
谢谢老师的回复，请问， 1 、不太理解您说的“无前期比较数据”。个人理解，合并当期期末，资产负债表的比较期间，不是 2017 年 6月 30 日么？利润表的比较期间不是 2017 年7-12月份么？ 2 、如果只是合并日编制合并报表，是否只需要编制一个合并日当天的资产负债表？不需要列示期初数？ 3 、您说的是准则明确规定的还是基于大部分实务经验？另外，由于B公司帐务处理不太规范，很难将B公司 7 月份之后的利润单独统计，能否直接将 2017 年1-12月份的数据均纳入合并范围？
多谢指点。

回答人：chenyiwei
1 、前期比较数据是年初或上年的，而年初A公司尚未成立。 2 、可以。 3 、基于大部分实务经验。

提问人：stevenza 时间：2018-01-19 18:52:06
老师，还有一点不太明白。
既然不存在前期比较数据，那就没必要把7-12月份的利润表和现流表并进来了吧？因为 2018 年 1 月 1 日是合并日，合并当期期初也是2018 年 1 月 1 日，合并当期期初至合并日的利润表全部是 0 （无论是合并方还是被合并方）。既然不存在比较数据，那我并 2017 年7-12 月份（母公司成立之后的子公司的利润表）的数据放在哪个期间呢？
多谢老师。

回答人：chenyiwei
如果合并日在 2018 年，则 2017 年度报表无需合并。

提问人：zhs7403 时间：2018-05-08 10:08:15
陈老师，如果母公司本期成立，子公司成立较早，按照解释 6 号只合并母成立后的子公司报表，这个没问题，特别损益和现金流报表。但资产负债表怎么处理，比如货币资金这些都是历史滚存的数字，如果按照历史的资产负债表不勾稽和损益表；还是模拟一个成立之前的数字全是 0 ，只考虑成立以后的子公司数字，即模拟资产负债表合并？

回答人：chenyiwei
资产负债表只是时点数，母公司成立日的余额作为本期发生额中的股东新投入。

提问人：雷雷 sir 时间：2018-10-08 19:44:26
陈版： 同一控制下企业合并情况下，因被合并方在合并日之前，实际控制人的持股比例发生过变化。 比如被合并方在合并日（假定2017 年 12 月 31 日），实际控制人持股比例是53%；在 2016 年 12 月 31 日，实际控制人持股比例为80%。实际控制人持股比例变化，因其他股东入股。 那么，在对合并方合并报表进行追溯调整时，对被合并方的持股比例是按照合并日的53%进行合并？还是分时点处理，在合并日按53%，在 2016 年 12 月 31 日按80%？

回答人：chenyiwei
个人倾向于分时点处理，在合并方的合并报表中体现出实际控制人股权比例的变化过程。

提问人：氤氲月光 时间：2019-01-30 15:46:06
陈老师您好，若是母公司成立日在 18 年 3 月份，合并报表中同一控制下企业合并追溯调整，是调整至 2018 年 1 月 1 日还是母公司成立日？

回答人：chenyiwei
一般是追溯到母公司成立日。

提问人：蒋苗苗 时间：2019-02-07 19:29:18
陈老师如果母公司 2017 年 8 月 1 日成立，合并日是 2018 年 5 月，从 2017 年开始追溯合并时，那子公司 2017 年 8 月 1 日之前那些经营积累怎么处理？比如 2017 年抵消时，模拟权益法，借长投贷投资收益(2017年8-12月净利润对应份额）。抵消权益时，借实收资本，借未分配利润，贷资本公积，贷长投，此时资本公积模拟长投成本，跟实收资本对抵，但长投只包括了 2017 年8-12月净利润，跟未分配利润怎么抵平呢？

回答人：chenyiwei
子公司 2017 年 8 月之前的留存收益不再恢复，作为母公司的资本性投入体现在资本公积中。

提问人：wx_5d466948be5b 时间：2019-08-04 13:29:39
陈老师，我想问：分步实现同一控制下企业合并情形下，假设A为B的母公司，A、B分别从非关联方购入C的80%及20%的股权，后A将其对C的80%股权转给B，B持有C的100%股权。若B对比较报表进行重溯时，被合并方C的有关资产、负债并入B的合并比较报表时，则这些资产、负债的入账价值是按C个别报表的账面价值并入？还是按公允价值并入？谢谢。

回答人：chenyiwei
以A取得对C控制权之日的公允价值为基础持续计算。